臺灣高等法院高雄分院刑事判決　　　　　九十一年度上易字第一九六號
　　上　訴　人　台灣高雄地方法院檢察署檢察官
　　上　訴　人
　　即　被　告　甲○○
右上訴人因被告妨害名譽案件，不服臺灣高雄地方法院九十一年度易字第一七八一號
中華民國九十一年六月二十六日第一審判決（起訴案號：臺灣高雄地方法院檢察署九
十年度偵字第一九二二九號），提起上訴，本院判決如左：
      主      文
上訴駁回。
      事      實
一、甲○○係高雄市旗津區「臨水宮」之主任委員，於民國（下同）八十九年三月六
    日下午三時許，在高雄市旗津區○○○路一０００號臨水宮二樓，參加高雄市政
    府民政局召開之臨水文物陳列館神像及金爐遷移協調會議，乙○○係臨水宮常務
    委員，依高雄市政府民政局開會通知，亦欲前往會場，因乙○○當時與臨水宮尚
    有民事不當得利事件訴訟進行中，故甲○○質疑乙○○身分不適宜參與上開協調
    會議，惟乙○○執意參加，甲○○竟基於公然侮辱之犯意，在上開公眾得以共聞
    共見之臨水文物陳列館二樓協調會議場所前，以台語公然辱罵乙○○「幹你祖媽
    」足以貶損乙○○社會評價之粗鄙言語，致乙○○備受侮辱。
二、案經乙○○訴由高雄市政府警察局鼓山分局移送臺灣高雄地方法院檢察署檢察官
    偵查起訴。
      理      由
一、訊據上訴人即被告甲○○矢口否認有右開公然辱乙○○「幹你祖媽」妨害名譽
    之犯行，辯稱：當天開會是要與民政局討論土地問題，伊未與乙○○對話，且當
    天會後乙○○即曾持錄音帶向高雄市政府警察局鼓山分局報案，指控林永雄對其
    恐嚇，當時乙○○並未提及伊有對之辱「幹你祖媽」之情事，而乙○○與伊自
    八十七年起在法院有十幾件訴訟，以其睚眥必報之心性，如伊確有上開辱之行
    為，乙○○不可能遲至八十九年八月二十一日即將逾告訴期間時，始向鼓山分局
    提出告訴，該錄音帶可能有經過剪接云云。
二、然查被告甲○○確有於右開時地為阻止乙○○參加民政局召開之臨水文物陳列館
    神像及金爐遷移協調會，因乙○○執意參加，乃以台語「幹你祖媽」辱乙○○
    之事實，迭據乙○○自警訊、檢察官偵查、原審及本院審理時指訴不移，並經證
    人甲○○於九十一年二月八日檢察官偵查時到庭結證稱：「當天我陪民政局（人
    員）去臨水宮，我帶長老一起去，被告與告訴人發生爭吵，被告罵告訴人：「幹
    你祖母」等語，我當時在現場有錄音，一切皆在我所錄之錄音帶裡面。」等語相
    符，並經證人呂安良當庭提出其所錄音之錄音帶一捲為證，嗣經承辦檢察官於九
    十一年五月十七日在臺灣高雄地方法院檢察署平組檢察官辦公室內勘驗該捲錄音
    帶，勘驗結果確有：「．．．．好膽你在那裡坐．．．．要不要叫人保護你．．
    ．．若發生事情我不負責任．．．．「幹你祖母．．．．」等語，此亦有勘驗筆
    錄一份在卷可按（偵查卷第二八頁）；本院於九十一年八月二十日再次當庭勘驗
    該錄音帶，亦與檢察官所勘驗之結果一致，被告雖否認該「幹你祖媽」之語係其
    所說，經本院再將該錄音帶送請法務部調查局鑑定錄音帶內「幹你祖媽」之聲紋
    與甲○○之聲紋是否相符，因該待鑑聲音「幹你祖媽」部分聲音微弱，談話對象
    複雜及受背景雜訊干擾，不符鑑定條件，難以比對鑑定，而未通知被告前往該局
    鑑測，有該局九十一年十月二十九日調科參字第０九一００七一八八００號鑑定
    通知書附卷可稽。然經本院反覆仔細聆聽錄音帶，該「幹你祖媽」之語係接續在
    被告所說之「你要不要叫人保護你：：：：若發生事情我不負責任：：」之後說
    出，且聲音相同，足認該「幹你祖媽」之語確係被告所說無訛。至證人楊慶麟、
    黃慶堂於檢察官偵查中雖均到庭證稱渠等並未聽到被告辱告訴人「幹你祖媽」
    等語，然楊慶麟又稱其未全程在場有時在樓上，有時在樓下云云，則其既未全程
    在場，其證言自不能為被告有利之證明。黃慶堂雖稱其係全程在場，又當時人聲
    吵雜，黃慶堂縱全程在場，其未注意聽到該局人之語，自有可能，既有錄音為
    證，亦不能執其證言即認被告所辯係屬真實。又該送鑑之錄音帶，調查局雖認有
    中斷之情況，但並未謂此係遭剪接之情形，則被告所稱該錄音帶係遭剪接過乙節
    ，應不足取，被告辯護人另辯護稱：前揭私人（即證人呂安良）以不法手段取得
    之違法竊錄錄音帶一捲，應無證據能力。」等語，惟按若係實施刑事訴訟法之公
    務員，對被告或訴訟關係人所實施之通訊監察，如非依法定程序，而有妨害憲法
    第十二條所保障人民秘密通訊自由之重大違法情事，且從抑制違法偵查之觀點衡
    量，容許該通訊監察所得資料作為證據並不適當時，固有是否應排除該資料證據
    能力之問題，惟此係指有政府機關之行為介入對於人民監聽行為而言。然刑法第
    三百十五條之一有關妨害秘密罪之規定，係以保護他人非公開之活動、言論或談
    話為客體，若屬公開之活動、言論或談話，則非屬該法條所保護之範疇。是若就
    單純私人對話之當事人一方與他人對話時所為之秘密錄音，因非屬政府機關之行
    為，自不發生公務員違法偵查、竊聽取得證據之問題；或若是屬於公開之會議而
    遭人秘密錄音，因均無違反刑法第三百十五條之一立法意旨，故此二種秘密錄音
    所得資料，均應具有證據能力無疑。基此，本案證人呂安良提出之錄音帶一捲，
    係於公開會議場所之錄音行為，既無政府機關之行為參與，亦無違反刑法第三百
    十五條之一妨害秘密罪之立法意旨，揆諸上開說明，該捲錄音帶自仍具有證據能
    力，本院自得採為判斷事實之證據。是被告辯護人辯護稱本案證人呂安良所提出
    會議當時之錄音資料，無證據能力等語，應不足採。又告訴人於八十九年三月六
    日當天，即曾提出錄音帶向鼓山分局指控綽號「螞蟻」之林永雄恐嚇，雖未一併
    指訴被告有本件妨害名譽犯行；惟據告訴人乙○○供稱因恐嚇之事實甚為明顯，
    故伊才分開告等語。查林永雄恐嚇告訴人案，業經原審法院以九十年度易字第一
    ０二０號判處罪刑確定，有該判決書附卷可考，觀之林永雄恐嚇內容，係稱：「
    如果要遷離神像及金爐，非經信徒同意，可能會聽到槍聲」、「這我真正要相殺
    ，現場說不定會有槍聲：：：」等語，經告訴人乙○○質疑其是否有在恐嚇時，
    又稱：「槍聲，我再說一次，我哈馬星螞蟻順便告訴你們，是的，我不怕流氓」
    等語，則告訴人因感身命遭受威脅，心生畏懼，隨即提出告訴，對於被告妨害名
    譽之行為，認為非有立即提出告訴之必要，因而未一併提出告訴，亦與常情無悖
    ；被告執此而認其並無辱告訴人之行為，告訴人所訴非實，亦無可取。又前開
    臨水宮二樓文物陳列館協調會議場所為不特定之多數人所以共見共聞之公共場所
    ，已符公然侮辱罪之「公然犯罪構成要件，應屬無疑。綜上所述，被告罪證已甚
    明確，所辯要係卸責之詞，不足採信，其犯行洵堪認定。
三、核被告所為，係犯刑法第三百零九條第一項之公然侮辱罪，原審因而適用刑法第
    三百零九條第一項、第四十一條第一項，罰金罰鍰提高標準條例第一條前段、第
    二條，審酌被告僅因告訴人當時與臨水宮尚有民事不當得利事件訴訟進行中，因
    而質疑其身分不適宜參與上開協調會議，竟不顧告訴人之名譽（按告訴人為高雄
    市議員）及內心感受，率而在公開場所以前揭言詞辱告訴人，致告訴人於難堪
    之地步，損及告訴人之社會形象及造成人格受損，及犯後否認犯行，毫無悔意等
    情狀，科處拘役伍拾日，並諭知易科罰金之折算標準，認事用法皆無不合，量刑
    亦稱允當，被告上訴否認犯罪，非有理由，應予駁回，檢察官循告訴人之聲請，
    上訴意旨以案發當時，被告另以「你要找人保護自身安全，否則發生意外，我不
    負責任」及「好膽你在那裡坐，要不要叫人保護你，若發生事情不負責任」等語
    恐嚇告訴人，原審就此部分未一併審理，自有未洽，另告訴人身為市議員，遭被
    告在公共場合以粗鄙言詞辱，受有極大之侮辱，原審判處拘役伍拾日，實屬過
    輕等情，指摘原判決不當，然查上開恐嚇部分，經檢察官偵查結果，認並無證據
    證明被告犯罪，而以此部分與起訴之公然侮辱部分有方法結果之牽連關係，於起
    訴書明不另為無罪之諭知。是該恐嚇部分並未經檢察官起訴，本院且認上開恐
    嚇部分與公然侮辱部分並無方法結果之牽連關係，非屬裁判上一罪，該恐嚇部分
    既未經檢察官起訴，本院自不得一併審究，又刑法第三百零一條第一項公然侮辱
    罪之法定刑為「拘役或三百元以下罰金」，原審科處被告拘役五十日，量刑亦屬
    適當，檢察官上訴亦無理由，應予駁回。
據上論斷，應依刑事訴訟法第三百六十八條，判決如主文。
本案經檢察官陳新慶到庭執行職務。
中    華    民    國     九十一     年      十一      月     二十六     日
                              臺灣高等法院高雄分院刑事第四庭
                                  審判長法官  蕭權閔
                                        法官  李嘉興
                                        法官  陳吉雄
右正本證明與原本無異。
不得上訴。
                                      書記官  黎  珍
中    華    民    國     九十一     年      十一      月    二十八      日
附錄  本判決論罪科刑法條：
刑法第三百零九條第一項
公然侮辱人者，處拘役或三百元以下罰金。
                                                                  Ａ
